【裁判字號】    97,非抗,571
【裁判日期】    971205
【裁判案由】    拍賣抵押物
【裁判全文】
臺灣高等法院臺中分院民事裁定  97年度非抗字第571號
抗  告  人    甲○○
相  對  人    臺中縣大里市農會
法定代理人    乙○○
送達代收人    丙○○
抗告人甲○○因與相對人臺中縣大里市農會間拍賣抵押物事件，
對於中華民國97年9月9日原法院97年度抗字第302號第二審裁定
，提起再抗告，經原法院97年10月16日駁回其再抗告，再向本院
提起抗告，本院裁定如下：
    主  文
抗告駁回。
抗告程序費用由抗告人負擔。
    理  由
一、按依本編規定，應為抗告而誤為異議者，視為已提起抗告；
    應提出異議而誤為抗告者，視為已提出異議。民事訴訟法第
    495條定有明文。又抗告及再抗告，除本法另有規定外，準
    用民事訴訟法關於抗告程序之規定。非訟事件法第46條規定
    甚明。本件抗告人係對原法院民國97年10月16日97年度抗字
    第302號所為裁定聲明不服，雖誤為聲明異議，然依上開條
    文規定，應視為已提起抗告，先此敘明。
二、本件抗告意旨略以：
（一）按非訟事件法第32條第1項：「法院應依職權調查事實及
      必要之證據。」次按民事訴訟法第277條：「當事人主張
      有利於己之事實者，就其事實有舉證之責任。」再按民法
      第73條：「法律行為，不依法定方式者，無效。」基於以
      上三點，法院依職權應要求相對兩造，各負舉證責任，各
      自提出對己有利之證據，以及提出相對人依法要求之必要
      證據。如若無法做到以上所述，則依以上第三點亦即民法
      第73條所述，法律行為，不依法定方式者，無效。即相對
      人台中縣大里市農會如不依法律規定，提出對己有利，以
      及依法讓相對人信服的必要證據，則求廢棄原裁定，以及
      撤銷相對人台中縣大里市農會所有不利於聲請人之請求。
（二）就聲請人即台中縣大里市農會房屋估價部分：
    1.如附件1地理位置圖所示，台中縣大里市○○路578號土地
      價格，法院的鑑價每坪為新台幣（下同）200150元，台中
      縣大里市農會的鑑價每坪約為144846元，如以兩者相較的
      話，明顯台中縣大里市農會鑑價偏低。
    2.如再以聲明異議狀所附附件5謄本內容所示之估價，此為
      新屋主向原屋主即聲請人所購買之台中縣大里市○○街
      103號房子，其向台中縣大里市農會所辦理之房貸，金額
      為400萬元（其設定抵押額為400萬元×1.2＝480萬元），
      換算成每坪估價為163450元。而原來屋主即聲請人在台中
      縣大里市農會所辦理之房貸，最高金額為330萬元（設定
      抵押額為280萬元＋50萬元×1.2＝396萬元），換算成每
      坪估價為134847元，此為已提供連帶保證人，所能貸款之
      最高金額，原來沒有提供任何保證人，所能貸款的最高金
      額為280萬元（設定抵押額為280萬元×1.2＝336萬元），
      換算成每坪估價為新台幣114415元。聲請人第1次所辦理
      房貸280萬元，全數投入用於翻修台中縣大里市○○路578
      號房子。其後由於工程修改需要，又再提供連帶保證人，
      提高房貸額度50萬元也全數投入用於工程修改。至此，台
      中縣大里市○○街103號房子之貸款告一段落。其後，由
      於資金不足，又從寶華銀行中港分行450萬元房貸，轉增
      貸到台中縣大里市農會，亦即原台中縣大里市○○路578
      號房子，在寶華銀行中港分行之房貸450萬元，轉增貸到
      台中縣大里市農會提升為600萬元。其中部分資金也投入
      仁化路578號房子的修改工程，餘則作為它用。如以新屋
      主與原屋主即聲請人兩者所能貸款的額度相較，很明顯原
      屋主即聲請人的額度偏低，此即顯示台中縣大里市農會經
      營房貸業務，施行辦法不公。
（三）如附件聲明異議狀所附2名片所示，此為臺灣銀行大里分
      行行員林翠珍小姐，聲請人曾至臺灣銀行大里分行辦理房
      貸，便是由其接洽。其在接洽之櫃台，親口告訴聲請人，
      台中縣大里市○○路578號房子，每坪估價為15萬元，聲
      請人對此無概念，就無追問，只覺偏低。後來認估價15萬
      元應為振坤段普遍行情，非是振坤段的某一地段行情而係
      為某一地段的行情，很明顯台中縣大里市農會估價太低。
二、按對於非訟事件抗告法院之裁定再為抗告，僅得以其適用法
    規顯有錯誤為理由，並經原法院之許可者為限；前項許可，
    以原裁定所涉及之法律見解具有原則上之重要性者為限。非
    訟事件法第45條第3項、第4項分別定有明文。所謂適用法規
    顯有錯誤，係指原裁定就其取捨證據所確定之事實適用法規
    顯有錯誤而言。所謂有原則上之重要性，係指事件所涉及之
    法律見解意義重大，而有闡釋之必要而言。倘提起再抗告，
    未具體指出有如何適用法規顯有錯誤之情形，以及上開裁定
    所涉及之法律見解具有原則上重要性，其再抗告顯非合法。
    又依據非訟事件法第45條第5項規定，民事訴訟法第436條之
    3第3項及第4項規定，於非訟事件法提起之再為抗告亦準用
    之，故原法院若認為依據非訟事件法第45條第3項所提起之
    再抗告，不應許可者，應準用民事訴訟法第436條之3第3項
    之規定，裁定駁回其再抗告。
三、經查，原裁定駁回再抗告，理由為：本件再抗告依相對人台
    中縣大里市農會所提出之借據、他項權利證明書、抵押權設
    定契約書、土地登記謄本等件為形式審查，准許相對人為本
    件拍賣抵押物之聲請。而原審抗告意旨所指摘之爭議，為相
    對人另有核貸其他款項之空間請求廢棄原裁定等語，原法院
    即以97年9月9日97年度抗字第302號裁定駁回抗告人之抗告
    ，抗告人仍不服，提起再為抗告，經原法院97年10月16日合
    議庭以抗告人所執再抗告之理由並無適用法規顯有錯誤，亦
    無所涉及之法律見解具有原則上重要性之情事，因認其再抗
    告不應許可，以裁定予以駁回。按非訟事件法院對當事人提
    出之攻擊防禦方法，僅能為形式上之審查，究難為實體之判
    斷，再抗告人於本院固主張：台中縣大里市農會對於台中縣
    大里市○○路578號及台中縣大里市○○路103號房屋估價過
    低，所能貸款的額度偏低等語。惟此為房屋估價事實當否之
    問題，核與原裁定適用法規是否顯有錯誤無涉，且亦無所涉
    及之法律見解具有原則上重要性之情事。況，上開事項尚非
    原法院就抵押權形式要件審查即得究明，即非本件屬非訟事
    件性質所得審究，而非非訟法院所能終局認定。是以，核屬
    認定事實之問題，原法院就該裁定當否未予說明，並無不當
    ，難謂其適用法規顯有錯誤，尤無所涉及之法律見解具有原
    則上重要性之情事。原審以本件抗告人之再抗告並無適用法
    規顯有錯誤之情，且未具「法律見解有原則上之重要性」，
    因認其再抗告不應許可，以裁定駁回，經核於法並無違誤。
    從而，揆諸前開規定，抗告人所辯，顯不具法律原則之重要
    性，是抗告人於本院以上開情詞指摘原裁定不當，求予廢棄
    ，為無理由，應予駁回其抗告。
四、據上論結，本件抗告無理由，爰依非訟事件法第46條，民事
    訴訟法第495條之1第1項、第449條第1項、第95條、第78條
    ，裁定如主文。
中    華    民    國    97    年    12    月    5     日
                  民事第二庭    審判長法  官  邱森樟
                                      法  官  謝說容
                                      法  官  蔡秉宸
以上正本係照原本作成。
不得再抗告。
                                      書記官  洪麗華
中    華    民    國    97    年    12    月    8     日
                                                      Ｍ


司法院資訊處製作；財團法人民間司法改革基金會備份。
